【裁判字號】    97,交簡上,166
【裁判日期】    970731
【裁判案由】    公共危險
【裁判全文】
臺灣桃園地方法院刑事判決           97年度交簡上字第166號
上  訴  人
即  被  告  甲○○
上列上訴人即被告因公共危險案件，不服本院中華民國97年4 月
28日97年度桃簡字第1215號刑事簡易判決（聲請簡易判決處刑案
號：97年度偵字第6547號），提起上訴，本院管轄之第二審合議
庭判決如下：
    主  文
原判決撤銷。
甲○○服用酒類，不能安全駕駛動力交通工具而駕駛，處罰金新
台幣柒萬元，如易服勞役，以新台幣壹仟元折算壹日。
    事  實
一、甲○○自民國九十七年二月二十四日上午七時許起至同日上
    午八時許止，在其位於桃園縣大園鄉內海村二鄰一二二號居
    處內飲用啤酒，至不能安全駕駛動力交通工具之程度，仍於
    同日晚上騎乘車號RYO —一四九號輕型機車外出。嗣於同日
    二十一時五十五分許，行經桃園縣大園鄉○○路與仁壽路口
    時，因與陳添全所駕駛車號一七八七—MJ號自用小客車發生
    碰撞，為警查獲後，經測試後呼氣酒精濃度達每公升零點九
    三毫克。
二、案經桃園縣政府警察局大園分局報請台灣桃園地方法院檢察
    署檢察官偵辦後聲請簡易判決處刑。
    理  由
一、證據能力：
  (一)本件被告甲○○所為不利於己之供述，均無出於強暴、脅迫
    、利誘、詐欺、疲勞訊問、違法羈押或其他不正之方法，亦
    非違反法定障礙事由經過期間不得訊問或告知義務之規定而
    為，依刑事訴訟法第一百五十六條第一項、第一百五十八條
    之二規定，應認均有證據能力。
  (二)本件認定犯罪事實所憑之非供述證據，均無違反法定程序而
    取得之情形，依刑事訴訟法第一百五十八條之四反面規定，
    自有證據能力。
二、訊據被告甲○○於警詢、本院對其曾於上揭時、地酒後騎乘
    機車之事實坦承不諱，而被告因酒後無法正常騎乘機車而與
    陳添全所駕駛車號一七八七—MJ號自用小客車發生碰撞，嗣
    經警測試其呼氣酒精濃度值達每公升零點九三毫克，有酒精
    濃度測試報告表一份在卷可稽，再依交通部運輸研究所七十
    九年八月對駕駛人行為之研究（酒醉駕車對駕駛行為之分析
    研究）指出，吐氣每公升酒精含量零點二五毫克等於血液中
    酒精濃度百分之零點零五（亦即每一百毫升血液中含五十毫
    克酒精），而血液中酒精濃度到達百分之零點零三至百分之
    零點零五時，對駕駛能力之影響為：多數駕駛人心境逐漸變
    幻不定、視覺與反應靈敏性減弱、對速度及距離的判斷力差
    ；對心理行為之影響為：觀察力逐漸欠缺、心情漸趨輕鬆、
    自信心增加、多話、精神狀態處於陶醉感，血液中酒精濃度
    到達百分之零點零五至百分之零點零八時，對駕駛能力之影
    響為：反應遲鈍、駕駛能力受損、遲而不決或決而不行；對
    心理行為之影響為：情緒鬆散、感情與行為趨向誇張、肌肉
    不協調、精神處於興奮狀態，血液中酒精濃度到達百分之零
    點零八至百分之零點一五時，對駕駛能力之影響為：判斷力
    嚴重受到影響、體能與精神協調受損、駕駛之體能困難增加
    ；對心理行為之影響為：產生情緒異常現象、步伐不平穩、
    言語不清、反應惡劣、記憶及判斷力受損、精神處於錯亂狀
    態，血液中酒精濃度超過百分之零點一五，對駕駛能力之影
    響為：視線搖晃、駕駛已進入恍惚狀態、判斷及理解遭到扭
    曲、駕駛不穩定；對心理行為之影響為：意識不明、嘔吐、
    站、走及講話困難、責任感喪失、精神處於麻痺狀態，血液
    中酒精濃度超過百分之零點五，對駕駛能力之影響為：無法
    開車；對心理行為之影響為：爛醉如泥、失去知覺可能致死
    、精神處於昏睡狀態，本件被告之酒精測定值已達呼氣零點
    九三MG/L，換算血液中酒精濃度值為百分之零點一八六，其
    視線、判斷及理解能力等均受到相當程度之影響而減退，駕
    駛能力呈不穩定狀態，再參酌警員查獲後所製作之觀察紀錄
    表、生理協調平衡檢測紀錄卡之記載及被告於騎乘機車中與
    他人發生碰撞，顯見被告應已達不能安全駕駛之程度。本件
    事證已臻明確，被告犯行已經證明，應予依法論科。
三、核被告所為，係犯刑法第一百八十五條之三服用酒類不能安
    全駕駛動力交通工具而駕駛之公共危險罪。原審以被告上開
    罪行明確，量處被告新台幣（下同）罰金二十五萬元，固非
    無見，惟按，中華民國刑法施行法第一條之一規定：「中華
    民國九十四年一月七日刑法修正施行後，刑法分則編所定罰
    金之貨幣單位為新台幣」、「九十四年一月七日刑法修正時
    ，刑法分則編未修正之條文定有罰金者，自九十四年一月七
    日刑法修正施行後，就其所定數額提高為三十倍。但七十二
    年六月二十六日至九十四年一月七日新增或修正之條文，就
    其所定數額提高為三倍」，由上開條文第一項規定可知，九
    十四年一月七日刑法修正施行後，刑法分則編所定罰金之貨
    幣單位為新台幣；而依同條第二項規定可知，九十四年一月
    七日刑法修正時，刑法分則編未修正之條文定有罰金者，自
    九十四年一月七日刑法修正施行後，就其所定數額提高為三
    十倍。但七十二年六月二十六日至九十四年一月七日新增或
    修正之條文，就其所定數額提高為三倍。查刑法第一百八十
    五條之三係於九十七年一月四日修正公佈施行，並無上開條
    文第二項規定所定數額提高倍數之適用，僅適用上開條文第
    一項規定甚明，則修正後刑法第一百八十五條之三之法定刑
    應為「一年以下有期徒刑、拘役或科或併科十五萬元以下罰
    金」，原審量刑已超出前開法定刑度，顯有違誤。被告以原
    審量刑過重為由，向本院提起上訴，為有理由，應由本院予
    以撤銷改判。爰審酌被告於服用酒類不能安全駕駛之情形下
    ，冒然駕駛車輛上路，顯無視於法禁，缺乏尊重其他用路人
    生命、財產安全之觀念，並衡酌被告之智識程度、素行、所
    生危害及犯罪後態度等一切情狀，量處如主文第二項所示之
    刑，並諭知易服勞役之折算標準，以示懲儆。
據上論斷，應依刑事訴訟法第四百五十五條之一第一項、第三項
、第三百六十四條、第三百六十九條第一項前段、第二百九十九
條第一項前段，刑法第一百八十五條之三、第四十二條第三項前
段，刑法施行法第一條之一第一項，判決如主文。
本案經檢察官林安紜到庭執行職務。
中    華    民    國    97    年    7     月    31    日
                  交通法庭審判長法  官  曾淑華
                                法  官  朱美璘
                                法  官  王耀興
以上正本證明與原本無異。
本判決不得上訴。
                                書記官  劉晨輝
中    華    民    國    97    年    8     月    1     日
附錄論罪科刑依據之法條：
刑法第185條之3
服用毒品、麻醉藥品、酒類或其他相類之物，不能安全駕駛動力
交通工具而駕駛者，處1 年以下有期徒刑、拘役或科或併科15萬
元以下罰金。


司法院資訊處製作；財團法人民間司法改革基金會備份。
